臺灣臺北地方法院民事判決　　　　　　　99年度保險字第70號
原　　　告　行政院農業委員會動植物防疫檢疫局
法定代理人　許天來
訴訟代理人　王敬堯律師
被　　　告　新安東京海上產物保險股份有限公司
法定代理人　黃文成
訴訟代理人　廖蕙芳律師
上列當事人間請求給付保險金事件，本院於民國一００年一月十
日辯論終結，判決如下：
    主    文
原告之訴及其假執行之聲請均駁回。
訴訟費用由原告負擔。
    事實及理由
甲、程序方面：
一、按訴狀送達後，原告不得將原訴變更或追加他訴。但有下列
    各款情形之一者，不在此限：(一)被告同意者；(二)請求之基礎
    事實同一者；(三)擴張或減縮應受判決事項之聲明者；(七)不甚
    礙被告之防禦及訴訟之終結者；被告於訴之變更或追加無異
    議，而為本案之言詞辯論者，視為同意變更或追加，民事訴
    訟法第二百五十五條第一項第一、二、三、七款、第二項定
    有明文。
二、本件原告於民國九十九年十一月二十二日具狀變更訴之聲明
    為：「被告應給付許文成即許文成建築師事務所新臺幣（下
    同）二千二百三十一萬五千二百四十元，及自起訴狀繕本送
    達被告之翌日起至清償日止，按週年利率百分之五計算之利
    息，並由原告代位受領」，原告此次變更非唯訴訟標的（民
    法第二百四十二條、第二百四十三條代位許文成建築師行使
    保險契約保險金請求權）相同、基礎事實同一（許文成建築
    師就與原告間技術服務契約有債務不履行情事，對原告負損
    害賠償債務，許文成建築師與被告間責任保險事故發生，許
    文成建築師怠於對被告行使權利）、僅係減縮應受判決事項
    關於利息部分之聲明、無礙被告之防禦及訴訟之終結，且經
    被告無異議而為本案之言詞辯論，於法自無不合，本院爰就
    變更後之聲明為裁判，合先敘明。
乙、實體方面：
一、原告部分
（一）聲明：
    １被告應給付許文成即許文成建築師事務所二千二百三十一
      萬五千二百四十元，及自起訴狀繕本送達被告之翌日起至
      清償日止，按週年利率百分之五計算之利息，並由原告代
      位受領。
    ２願供擔保請准宣告假執行。
（二）原告起訴主張：
    １該機關為新建「動植物檢疫中心」，於九十年四月二十四
      日與許文成即許文成建築師事務所訂立「動植物檢疫中心
      新建工程委託規劃、設計及監造技術服務契約」（下稱系
      爭技術服務契約），約定由該機關以總價六億七千八百七
      十六萬元委託許文成建築師提供「動植物檢疫中心新建工
      程」之規劃、設計及監造技術服務，許文成建築師遂於九
      十年五月十四日就系爭技術服務契約與統一安聯產物保險
      股份有限公司（以下簡稱統一安聯產險公司）訂立建築師
      工程師專業責任保險契約（下稱系爭責任保險契約），約
      定保險（責任）期間自九十年四月二十日起至九十八年十
      二月三十一日止，許文成建築師直接因執行系爭技術服務
      契約所載業務之疏漏、錯誤或過失，違反業務上之義務，
      致第三人受有損失，依法應負賠償責任，而於保險單有效
      期間內受第三人賠償請求，並於保險期間或延長報案期間
      內向統一安聯產險公司提出賠償請求時，統一安聯產險公
      司對許文成建築師負賠償之責，每一賠償請求案件之保險
      金額為二千二百三十一萬五千二百四十元。
    ２統一安聯產險公司於九十三年十二月二十八日變更公司名
      稱為新安東京海上產物保險股份有限公司，新安東京海上
      產物保險股份有限公司並於九十四年五月十七日與新安產
      物保險股份有限公司合併，新安產物保險股份有限公司為
      存續公司、新安東京海上產物保險股份有限公司為消滅公
      司，並復變更公司名稱為新安東京海上產物保險股份有限
      公司即被告，原統一安聯產險公司之權利義務仍由被告行
      使負擔之。
    ３嗣許文成建築師違反建築師法第十八條之義務，及有應出
      席會議未出席、延遲履約等違反系爭技術服務契約情事，
      經該機關於九十五年十月二十五日終止契約，並於九十六
      年十月二十四日起訴請求損害賠償，就許文成建築師應負
      損害賠償之責，鈞院業於九十七年八月二十六日以九十六
      年度建字第二六八號判決許文成建築師應給付該機關二千
      二百九十五萬五千零七十一元，及自九十六年十一月二十
      日起至清償日止，按週年利率百分之五計算之利息，該機
      關及許文成建築師均上訴，復經臺灣高等法院於九十九年
      八月十一日以九十七年度建上字第一０一號判決許文成建
      築師事務所應再給付該機關一千四百二十二萬零一百五十
      五元，及自九十六年十一月二十日起至清償日止，按週年
      利率百分之五計算之利息，合計許文成建築師應賠償該機
      關三千七百一十七萬五千二百二十六元，被告並於前述事
      件為輔助許文成建築師而參加訴訟。
    ４該機關於九十八年十月十九日委託律師以存證信函催告許
      文成建築師於同年月二十一日前依鈞院九十六年度建字第
      二六八號民事判決結果向被告申請理賠，許文成建築師迄
      未辦理，怠於行使權利，爰依民法第二百四十二條、第二
      百四十三條規定，代位許文成建築師請求被告給付保險金
      。
（三）對被告答辯之陳述：
    １許文成建築師九十六年度財產總額約為二百二十四萬六千
      三百九十四元，九十七年度財產總額約為一百一十萬二千
      二百零九元，顯無法負荷對該機關之債務，該機關符合民
      法第二百四十二條代位權之要件。
    ２責任保險係被保險人對於第三人，依法應負賠償責任，而
      受賠償之請求時，保險人負賠償之責之保險，而依保險法
      第二十九條第二項規定，保險人對於由要保人或被保險人
      之過失所致之損害，負賠償責任，但出於要保人或被保險
      人之故意者，不在此限，是保險事故以偶發性為要件，保
      險人所承擔之危險以非因故意而偶發之危險為限，保險條
      款所指「故意」，為侵權行為法之故意責任，旨在避免道
      德風險，與契約法上債務不履行責任主觀上以可歸責要件
      為基礎不同。且依臺灣高等法院九十七年度建上字第一０
      一號判決所載，許文成建築師所應賠償該機關之金額、項
      目為：彩鋼材質不符、植栽工程樹種錯誤、牆面鍍
      鋅鋼菱型網規格不符、法律顧問費用及技師重新計漏列
      工項費用、許文成建築師設計錯誤致該機關賠償德寶營
      造股份有限公司（以下簡稱德寶營造公司）之間接工程費
      用、違約金及該機關額外墊付支出、該機關委託公正
      單位辦理工程完成數量價值結算鑑定費用、後續修繕工
      程應支付之設計監造費用，被告於另案參加訴訟主張許文
      成建築師係故意致保險事故發生，已為臺灣高等法院所不
      採，依民事訴訟法第六十三條規定，參加人對於所輔助之
      當事人，不得主張本訴訟之裁判不當，被告自不得對該機
      關主張許文成建築師係故意致保險事故發生。
    ３就彩鋼材質不符賠償款一千四百七十六萬一千三百元、
      植栽工程樹種錯誤賠償款三百九十九萬四千八百元、
      牆面鍍鋅鋼菱型網規格不符賠償款一百三十三萬八千元部
      分，法院均認係因許文成建築師未翔實審查各項計畫、未
      審慎審查進場施工材料、未開立不合格通知書通知該機關
      即許承包商逕行施作、怠於履行監造義務所致，未指許文
      成建築師為故意違反契約義務；就法律顧問費用及技師
      重新計漏列工項費用三十萬二千二百二十元部分，依該機
      關與許文成建築師間系爭技術服務契約第十三條第九項第
      一款之約定，該機關因許文成建築師規劃設計錯誤、監造
      不實所遭受之損害包括額外支出，自屬直接致該機關受有
      損害；就許文成建築師設計錯誤致該機關賠償德寶營造
      公司之間接工程費用一千六百一十八萬七千五百五十五元
      部分，及違約金及該機關額外墊付支出一百六十六萬三
      千九百零四元部分，法院認係該機關直接因許文成建築師
      違約行為所受損害，並非懲罰性違約金，且未指為許文成
      建築師故意違反契約義務所致；該機關委託公正單位辦
      理工程完成數量價值結算鑑定費用一百四十二萬元及後
      續修繕工程應支付之設計監造費用九百九十九萬一千零二
      十九元部分，法院亦認係因許文成建築師違反契約義務所
      致，但未指許文成建築師為故意違反契約義務，被告應就
      所主張許文成建築師有系爭責任保險契約不保事項一節負
      舉證責任。
    ４許文成建築師未於約定期間內完成圖說、規範或其他文件
      僅為該機關終止系爭技術服務契約之原因之一，並非請求
      賠償之範疇，被告應就所指許文成建築師係故意一節負舉
      證之責；又臺灣省土木技師公會並未就契約當事人之契約
      責任、罰則為鑑定，是責任負擔係鈞院、臺灣高等法院爰
      引鑑定報告自為認定之結果，並無不當；至仲裁判斷所指
      重新計漏列工項費用係因許文成建築師設計疏漏所增加之
      工程款，並非增加工程款，自屬直接因許文成建築師之過
      失違約行為所致之損失；另許文成建築師有計算土木及機
      電廠商違約後之結算義務，許文成建築師未依約履行，該
      機關委託公正單位辦理工程完成數量價值，自屬直接因許
      文成建築師之過失違約行為所致之損失；再者，該機關與
      許文成建築師終止系爭技術服務契約後，許文成建築師之
      監造工作應由第三人履行，該等費用應由許文成建築師負
      擔，自屬直接責任，與未於約定期間內完成圖說、規範或
      其他文件資料範圍無關。
    ５本件並未違反保險契約「對價平衡原則」，蓋保險人乃具
      有從事保險營業之專門知識與經驗者，對於業務之經營須
      盡較常人為高之注意義務，故承擔風險前，保險人應詳盡
      考量被保險人承擔之風險，依大數法則計算衡量被保險人
      發生對第三人損害賠償責任之機率及金額，據以計算保險
      費用，不得以被保險人所繳保險費甚少、損害賠償金額甚
      高為由，拒絕給付保險金。
（四）證據：提出（原證一）「動植物檢疫中心」新建工程委託
      規劃、設計及監造技術服務契約、（原證二）建築師工程
      師專業責任保險單、（原證三）原告95.10.25函、（原證
      四）臺灣臺北地方法院九十六年度建字第二六八號民事判
      決、（原證六）臺北古亭郵局第二０八四號存證信函、（
      附件一）臺灣高等法院九十七年度建上字第一０一號民事
      判決、（原證七）財政部臺北市國稅局財產歸屬資料清單
      、綜合所得稅各類所得資料清單、土地登記謄本、建物登
      記謄本。
二、被告部分
（一）聲明：原告之訴駁回，如受不利益判決，願供擔保請准免
      為假執行。
（二）被告則以：
    １原告並未證明許文成建築師陷於無資力或資力不足以清償
      債務，且依保險法第九十四條第一項規定：「保險人於第
      三人由被保險人應負責任事故所致之損失，未受賠償以前
      ，不得以賠償金額之全部或一部給付被保險人」，而許文
      成建築師並未賠償原告，該公司自不得給付保險金全部或
      一部予許文成建築師，亦不負遲延之責，不符代位之要件
      。
    ２對保險契約之解釋應符合「對價平衡原則」，即被保險人
      所繳交之保險費與保險人所承保之危險，有一定對價平衡
      關係，保險人不可能承擔所有任何漫無限制之危險，唯有
      經限定之危險方屬保險人所應承擔，保險人方得以大數法
      則計算合理之保險費以為對價，故保險契約除正面記載保
      險災害之態樣或定義外，亦得以反面方式以不包括條款或
      除外條款來確定保險範圍，是本件應以保險契約約款認定
      該公司應負擔之保險金額若干。原告之請求不屬於系爭責
      任保險契約承保範圍，依系爭責任保險契約第一條，該公
      司限於直接因許文成建築師執行系爭技術服務契約所載業
      務之疏漏、錯誤或過失，違反業務上義務，致第三人受有
      損失，依法應負賠償責任，而於保險期間內受第三人賠償
      之請求及向該公司提出賠償請求之情形，方負給付保險金
      之責，且契約第四條第四、十一、十四款明定該公司就「
      被保險人之故意行為所致之賠償責任」、「被保險人未於
      約定期間內完成圖說、規範或其他文件資料或因工程費用
      或成本之估計所致之賠償責任」、「罰款或違約金」不負
      賠償之責。
    ３原告主張許文成建築師履約之瑕疵，皆因許文成建築師經
      原告一再催告後仍拒絕履行，故係因許文成建築師故意行
      為所致之賠償責任，又鈞院九十六年度建字第二六八號事
      件判決認定之違約情事「不履行書圖文件之審查義務、
      未詳實審查各項計劃即讓承包商逕行施作，重要施工材
      料進場未審慎審查，且無開立不合格通知書或通知原告，
      逕行同意估驗予承包商、未提供施工、竣工文件清單、
      未提出德寶公司逾期總天數、未提出工程消防檢查許
      可變更申請書圖資料，包含差異分析表、建議方案及相關
      預算書圖、未提出土木建築工程使第三人改正之價格計
      算依據暨未提出建築工程終止契約後，工程結算應辦工作
      項目及期程、自第二十七次工務聯繫會議後即拒絕參加
      任何會議、工程界面整合，拒絕參與其他承商間之協調、
      未履行派遣監工到現場監工之義務」，除係故意行為所
      致外，並符合系爭責任保險契約第四條第十一款未於約定
      期限內完成圖說、規範或其他文件不保事項之約定。
    ４民事訴訟法第六十三條第一項係規定：參加人對於其所輔
      助之當事人，不得主張本訴訟之裁判不當，該公司於另案
      中係輔助許文成建築師而參加訴訟，並非原告，自不適用
      該條規定而得爭執另案裁判。另案裁判所引之鑑定報告，
      僅係就工程已施作部分及未完成部分為鑑定，並未論及施
      工及監造單位責任範圍，鑑定報告所指彩鋼材質不符賠
      償款一千四百七十六萬一千三百元、植栽工程樹種錯誤
      賠償款三百九十九萬四千八百元、牆面鍍鋅鋼菱型網規
      格不符賠償款一百三十三萬八千元，係認定與工程合約不
      符、而不予認定已完成之數額，何以應由許文成建築師負
      全部賠償責任？至仲裁判斷所指缺失所生法律顧問費用
      及技師重新計漏列工項費用三十萬二千二百二十元及許
      文成建築師設計錯誤致該機關賠償德寶營造公司之間接工
      程費用一千六百一十八萬七千五百五十五元，係仲裁庭委
      請鑑定人依實作結果認定仲裁判斷金額，亦即係就「工程
      漏項」、「契約數量追加」為判斷，所認定數額為工程費
      用，並非原告所受損害數額，且為因工程費用或成本之估
      計所致之賠償責任，屬系爭系爭責任保險契約第四條第十
      一款不保事項，前者並非因許文成建築師之過失行為直接
      所致之損失；違約金及該機關額外墊付支出一百六十六
      萬三千九百零四元部分，業經法院認定為懲罰性違約金，
      自屬系爭責任保險契約第四條第十四款不保事項；原告
      委託公正單位辦理工程完成數量價值結算鑑定費用一百四
      十二萬元部分，係為計算德寶營造公司停工後已完成之工
      作價值及後續工程估價，自不能歸責許文成建築師，縱許
      文成建築師應負擔部分，亦以監造單位所應負責任範圍為
      限，況該等費用亦非因許文成建築師之過失行為直接所致
      之損失，並屬許文成建築師未於約定期間內完成圖說、規
      範或其他文件資料範圍，屬不保事項；後續修繕工程應
      支付之設計監造費用九百九十九萬一千零二十九元部分，
      係依後續土建、機電工程工程款按百分比法計算後續監造
      費用，但該工程係施工單位德寶營造公司未能繼續施作，
      監造費用自不應由許文成建築師負擔，亦非因許文成建築
      師之過失行為直接所致之損失，且符合未於約定期間內完
      成圖說、規範或其他文件資料範圍，屬不保事項。
    ５系爭責任保險契約約定每一事故自負額為十萬元，是縱該
      公司應給付保險金，仍應扣除自負額等語，資為抗辯。
（三）證據：提出（第四七至五三頁、被證一）建築師工程師專
      業責任保險單、（被證三至五）臺灣省土木技師公會鑑定
      意見書節錄，並聲請命原告提出另案臺灣省土木技師公會
      鑑定報告書。
三、原告主張之事實，業據提出「動植物檢疫中心」新建工程委
    託規劃、設計及監造技術服務契約、建築師工程師專業責任
    保險單、原告95.10.25函、本院九十六年度建字第二六八號
    民事判決、臺北古亭郵局第二０八四號存證信函、臺灣高等
    法院九十七年度建上字第一０一號民事判決、財政部臺北市
    國稅局財產歸屬資料清單、綜合所得稅各類所得資料清單、
    土地登記謄本、建物登記謄本為證，上開證據之真正，並為
    被告所不爭執，應堪信為真實，但原告之請求均為被告否認
    。
    被告所辯亦據提出建築師工程師專業責任保險單、臺灣省土
    木技師公會鑑定意見書節錄為憑，該等證據之真正，亦為原
    告所不爭執，亦堪信為真，但被告所辯均為原告否認。
四、茲分述如下：
（一）兩造不爭執之事實：
    １原告為新建「動植物檢疫中心」，於九十年四月二十四日
      與許文成建築師訂立（原證一）系爭技術服務契約，約定
      由原告以總價六億七千八百七十六萬元委託許文成建築師
      提供「動植物檢疫中心新建工程」之規劃、設計及監造技
      術服務。
    ２許文成建築師於九十年五月十四日就系爭技術服務契約與
      統一安聯產險公司訂立（原證二、第四七至五三頁、被證
      一）系爭責任保險契約，約定以許文成建築師自己為被保
      險人、以系爭技術服務契約為業務範圍，保險（責任）期
      間自九十年四月二十日起至九十八年十二月三十一日止，
      許文成建築師直接因執行本保險單所載業務之疏漏、錯誤
      或過失，違反業務上之義務，致第三人受有損失，依法應
      負賠償責任，而於保險單有效期間內受第三人賠償請求，
      並於保險期間或延長報案期間內向統一安聯產險公司提出
      賠償請求時，統一安聯產險公司對許文成建築師負賠償之
      責，每一賠償請求案件之保險金額為二千二百三十一萬五
      千二百四十元，許文成建築師應繳之保險費為十一萬九千
      元。
      基本條款第二章「不保事項」第四條約定：「本公司對下
      列事項不負賠償責任：‧‧‧(四)被保險人或其代理人之故
      意行為所致之賠償責任‧‧‧(十一)被保險人未於約定期間內
      完成圖說、規範或其他文件資料或因工程費用或成本之估
      計所致之賠償責任‧‧‧(十四)下列損失或賠償責任，但令有
      約定者，不在此限：1.罰款或違約金‧‧‧」。
    ３統一安聯產險公司於九十三年十二月二十八日變更公司名
      稱為新安東京海上產物保險股份有限公司，新安東京海上
      產物保險股份有限公司並於九十四年五月十七日與新安產
      物保險股份有限公司合併，新安產物保險股份有限公司為
      存續公司、新安東京海上產物保險股份有限公司為消滅公
      司，並復變更公司名稱為新安東京海上產物保險股份有限
      公司即被告，原統一安聯產險公司之權利義務仍由被告行
      使負擔之。
    ４原告於九十五年十月二十五日寄發（原證三）防檢五字第
      ０九五一四九六二七二號函予許文成建築師，略載稱：「
      主旨：貴事務所承攬本局『動植物檢疫中心新建工程委託
      規劃、設計及監造技術服務』一案，因履約過程諸多瑕疵
      ，致使本局遭受損害，且未能依限完成應辦事項，違約事
      由符合委託契約終止條款規定，茲通知終止契約‧‧‧」
      。
    ５原告於九十六年十月二十四日向本院起訴請求許文成建築
      師損害賠償，經本院於九十七年八月二十六日以九十六年
      度建字第二六八號判決許文成建築師應給付原告二千二百
      九十五萬五千零七十一元，及自九十六年十一月二十日起
      至清償日止，按週年利率百分之五計算之利息（參見原證
      四本院九十六年度建字第二六八號民事判決），原告及許
      文成建築師均上訴，被告於上訴審中為輔助許文成建築師
      而參加訴訟，經臺灣高等法院於九十九年八月十一日以九
      十七年度建上字第一０一號判決許文成建築師事務所應再
      給付該機關一千四百二十二萬零一百五十五元，及自九十
      六年十一月二十日起至清償日止，按週年利率百分之五計
      算之利息，駁回其餘上訴（參見第八八至一０一頁臺灣高
      等法院九十七年度建上字第一０一號民事判決）。
    ６原告於九十八年十月十九日委託律師寄發（原證六）臺北
      古亭郵局第二０八四號存證信函予許文成建築師，略載稱
      ：「‧‧‧許文成建築師承攬本局之『動植物檢疫中心新
      建工程委託規劃、設計及監造技術服務』期間，向保險公
      司投保『建築師工程師專業責任保險單』，鑒於保險事故
      已經發生，請於九十八年十月二十一日前，依據臺灣臺北
      地方法院九十六年度建字第二六八號判決申請保險理賠‧
      ‧‧」。
（二）按債務人怠於行使其權利時，債權人因保全債權，得以自
      己之名義，行使其權利；前條債權人之權利，非於債務人
      負遲延責任時，不得行使，但專為保存債務人權利之行為
      ，不在此限，民法第二百四十二條、第二百四十三條定有
      明文。
    １民法第二百四十二條，關於債權人之代位權之規定，原為
      債務人怠於行使其權利，致危害債權人之債權安全，有使
      債權人得以自己之名義行使債務人之權利，以資救濟之必
      要而設，故債權人對於債務人之權利得代位行使者，其範
      圍甚廣，凡非專屬於債務人本身之財產上權利均得為之（
      參照同條但書），對於債務人負有債務之第三人之財產上
      權利，債務人得代位行使時，亦為非專屬於債務人本身之
      財產上權利之一種，如債務人怠於行使此項權利，致危害
      債權人之債權安全者，自難謂為不在債權人得代位行使之
      列；債務人怠於行使其權利時，債權人因保全債權，得以
      自己名義行使其權利，為民法第二百四十二條前段所明定
      ，此項代位權行使之範圍，就同法第二百四十三條但書規
      定旨趣推之，並不以保存行為為限，凡以權利之保存或實
      行為目的之一切審判上或審判外之行為，諸如假扣押、假
      處分、聲請強制執行、實行擔保權、催告、提起訴訟等，
      債權人皆得代位行使，最高法院四十三年台上字第二四三
      號、六十九年台抗字第二四０號著有判例可資參照。
    ２本件系爭責任保險契約第一章「承保範圍」第一條約定：
      「被保險人（即許文成建築師）直接因執行本保險單所載
      業務之疏漏、錯誤或過失，違反業務上之義務，致第三人
      受有損失，依法應負賠償責任，而於本保險單有效期間內
      受第三人賠償請求，並於保險期間或延長報案期間內向本
      公司（即統一安聯產險公司）提出賠償請求時，本公司對
      被保險人負賠償之責」，有（第十六頁背面、第四九頁、
      第七四頁背面）責任保險基本條款附卷可稽，是九十四年
      五月十七日統一安聯產險公司更名並與新安產物保險股份
      有限公司合併為被告後，許文成建築師於系爭責任保險契
      約保險事故發生後欲保有對被告之保險金請求權，至遲應
      於九十八年十二月三十一日前向被告提出賠償請求，許文
      成建築師如怠於為之，其債權人非不得代位向被告提出賠
      償請求。
    ３而原告為新建「動植物檢疫中心」，於九十年四月二十四
      日與許文成建築師訂立系爭技術服務契約，約定由原告以
      總價六億七千八百七十六萬元委託許文成建築師提供「動
      植物檢疫中心新建工程」之規劃、設計及監造技術服務，
      許文成建築師有不履行書圖文件之審查義務、未詳實
      審查各項計劃即讓承包商逕行施作，重要施工材料進場未
      審慎審查，且無開立不合格通知書或通知原告，逕行同意
      估驗予承包商、未提供施工、竣工文件清單、未提出
      德寶公司逾期總天數、未提出工程消防檢查許可變更申
      請書圖資料，包含差異分析表、建議方案及相關預算書圖
      、未提出土木建築工程使第三人改正之價格計算依據暨
      未提出建築工程終止契約後，工程結算應辦工作項目及期
      程、自第二十七次工務聯繫會議後即拒絕參加任何會議
      、工程界面整合，拒絕參與其他承商間之協調、未履行
      派遣監工到現場監工之義務情事，經原告於九十五年十月
      二十五日為終止系爭技術服務契約之意思表示，此亦有（
      原證一）「動植物檢疫中心」新建工程委託規劃、設計及
      監造技術服務契約、（原證三）防檢五字第０九五一四九
      六二七二號函可考，前已述及，核與（原證四）本院九十
      六年度建字第二六八號民事判決、（第八八至一０一頁）
      臺灣高等法院九十七年度建上字第一０一號民事判決所載
      一致，並為被告所不爭執，則原告對許文成建築師有債務
      不履行損害賠償債權，為許文成建築師之債權人，堪以認
      定。
    ４原告既為許文成建築師之債權人，而許文成建築師於系爭
      責任保險契約保險事故發生後，欲保有對被告之保險金請
      求權，至遲應於九十八年十二月三十一日前向被告提出賠
      償請求，原告於九十八年十月十九日委託律師寄發存證信
      函予許文成建築師，請其向被告申請保險理賠，許文成建
      築師迄未辦理，則原告自非不得代許文成建築師向被告提
      出賠償之請求，原告於九十八年十月二十三日提起本件訴
      訟代位許文成建築師向被告提出賠償之請求，於法尚無不
      合。
    ５惟債權人基於民法第二百四十二條規定，行使債務人之權
      利時，第三人之對於債權人與對於債務人同，故第三人得
      以對於債務人之一切抗辯，對抗債權人；債權人得以自己
      名義代位行使者，為債務人之權利而非自己之權利，若債
      務人自己並無該項權利，債權人自無代位行使之可言；債
      權人代位行使之權利，原為債務人之權利，必於債務人有
      怠於行使其權利情事時，始得為之，若債務人對於第三人
      已無權利之存在，或經行使而無效果時，即無代位行使權
      利之餘地；民法第二百四十二條前段所定債務人怠於行使
      其權利時，債權人因保全債權，得以自己之名義，行使其
      權利之先決條件，須債務人果有此權利，且在可以行使之
      狀態，始有債權人代位行使之可言，最高法院四十年台上
      字第三０四號、四十九年台上字第一七五號、五十年台上
      字第四０八號、六十五年台上字第三八一號迭著有判例闡
      釋甚明。
    ６而本法所稱保險，謂當事人約定，一方交付保險費於他方
      ，他方對於因不可預料，或不可抗力之事故所致之損害，
      負擔賠償財物之行為；根據前項所訂之契約，稱為保險契
      約；責任保險人於被保險人對於第三人，依法應負賠償責
      任，而受賠償之請求時，負賠償之責，保險法第一條、第
      九十條規定甚明。又保險人於第三人由被保險人應負責任
      事故所致之損失，未受賠償以前，不得以賠償金額之全部
      或一部給付被保險人；被保險人對第三人應負損失賠償責
      任確定時，第三人得在保險金額範圍內，依其應得之比例
      ，直接向保險人請求給付賠償金額，保險法第九十四條亦
      有明文規定。是縱本件系爭責任保險契約保險事故即「許
      文成建築師直接因執行系爭技術服務契約所載業務之疏漏
      、錯誤或過失，違反業務上之義務，致原告受有損失，依
      法應負賠償責任，而於本保險單有效期間內受原告賠償請
      求」已經發生，並於保險期間內之九十八年十月二十三日
      由原告代位許文成建築師向被告提出賠償之請求，被保險
      人許文成建築師既未賠償原告因其不履行系爭技術服務契
      約所致之損害，此為兩造所不爭執，保險人即被告依前開
      規定，不得以賠償金額之全部或一部給付許文成建築師，
      亦即許文成建築師尚無請求被告給付保險金之權利，許文
      成建築師既無請求被告給付全部或一部保險金之權利，揆
      諸上揭法條、說明，原告代位許文成建築師請求被告給付
      全部保險金二千二百三十一萬五千二百四十元，及給付自
      起訴狀繕本送達被告之翌日起至清償日止，按週年利率百
      分之五計算之利息，而由其代位受領，難認有據。
五、綜上所述，許文成建築師並未賠償原告因其不履行系爭技術
    服務契約所致之損害，依保險法第九十四條第一項規定，被
    告不得以賠償金額之全部或一部給付許文成建築師，從而，
    原告依民法第二百四十二條、第二百四十三條規定，代位許
    文成建築師請求被告給付保險金，並由其代位受領，洵屬無
    據，不應准許，其假執行之聲請亦失所附麗，爰併駁回之。
六、本件事證已臻明確，兩造其餘攻擊防禦方法及所提證據，於
    判決結果不生影響，爰不一一論列，併此敘明。
據上論結，本件原告之訴無理由，依民事訴訟法第七十八條，判
決如主文。
中    華    民    國   100    年    2     月    14    日
                    民事第一庭  法  官  洪文慧
上列正本核與原本無異。
如不服本判決，得於判決書送達之翌日起二十日內，以書狀敘述
理由，向本庭提起上訴，如委任律師提起上訴者，應一併繳納上
訴審裁判費。
中    華    民    國   100    年    2     月    14    日
                                書記官  林芝儀